臺灣臺北地方法院刑事判決
110年度審易字第1382號
公  訴  人  臺灣臺北地方檢察署檢察官
被      告  江添福





上列被告因侵占遺失物案件，經檢察官提起公訴（110年度偵字
第14508號），本院判決如下：
    主  文
江添福犯侵占離本人所持有之物罪，處罰金新臺幣壹萬元，如易
服勞役，以新臺幣壹仟元折算壹日；未扣案犯罪所得即GUCCI牌
皮夾壹個（內含國民身分證、駕駛執照、信用卡各壹張及現金新
臺幣壹仟元）沒收，於全部或一部不能沒收或不宜執行沒收時，
追徵其價額。
    事  實
一、江添福於民國109年11月29日下午4時30分許，在臺北市○○區
    ○○路000巷00弄0號萊爾富便利商店前台階，見廖子翔所有之
    GUCCI牌皮夾1個〔皮夾本身價值約新臺幣（下同）1萬元，內
    有身分證、駕照、信用卡各1張及現金1,000元）遺忘在該處
    ，竟基於意圖為自己不法所有之侵占離本人所持有之物之犯
    意，將該皮夾取走而侵占入己，旋離開現場，未將該皮夾交
    還廖子翔，亦未交由警方處理。嗣廖子翔於同日下午6時30
    分許發現將皮夾遺忘在上開地點，返回尋找已不見蹤影，遂
    報警處理，經警方調閱相關監視器後，循線查獲上情。
二、案經江添福訴由臺北市政府警察局松山分局報告臺灣臺北地
    方檢察署檢察官偵查起訴。
    理  由
一、按被告以外之人於審判外之陳述，雖不符刑事訴訟法第159
    條之1至第159條之4之規定，然經當事人於審判程序同意作
    為證據，法院審酌該言詞陳述或書面陳述作成時之情況，認
    為適當者，亦得為證據；當事人、代理人或辯護人於法院調
    查證據時，知有第159條第1項不得為證據之情形，而未於言
    詞辯論終結前聲明異議者，視為有前項之同意，刑事訴訟法
    第159條之5定有明文。本件下列作為證據使用而不符刑事訴
    訟法第159條之1至第159條之4規定之相關審判外陳述，其證
    據能力經檢察官、被告於本院審理中均未爭執證據能力（見
    審易卷第39頁、第42頁至第43頁），本院即審酌該等陳述作
    成時之情況正常，所取得過程並無瑕疵，且與本案相關之待
    證事實具有關連性，亦無證明力明顯過低等情形，適當作為
    證據，依前開刑事訴訟法第159條之5規定，認上開陳述具有
    證據能力。
二、認定犯罪事實所憑之證據及理由：
　　訊據被告固坦承有於首揭時、地拾走告訴人廖子翔所有之皮
    夾乙情，然矢口否認有何侵占離本人所持有之物之犯行，辯
    稱：我從事清潔工作且左眼有白內障，習慣性撿到東西都會
    丟棄，當天撿到皮夾後稍微看了一下就拿回我工作地點的大
    樓丟棄云云。經查：
　㈠告訴人於109年11月29日下午4時30分許，在臺北市○○區○○路0
    00巷00弄0號萊爾富便利商店前台階抽菸，將所有之皮夾1個
    （GUCCI牌，價值約1萬元，內有身分證、駕照、信用卡各1
    張及現金1,000元）放置在台階上，被告亦在一旁抽菸，俟
    告訴人從該處離開返家，未注意將該皮夾留置在台階上。嗣
    被告於同日下午4時46分許取走上開皮夾，將之攜帶前往臺
    北市○○區○○路000號附近之某棟大樓內，未將之交予上開便
    利商店內工作人員或警察等情，經證人即告訴人於警詢、偵
    訊時指述明確在卷（見偵卷第7頁至第10頁、第74頁至第75
    頁），並有攝得案發經過之現場監視器錄影畫面翻拍照片16
    張（見偵卷第17頁至第25頁）、被告行跡路徑圖1張（見偵
    卷第25頁），且被告於本院訊問時並不否認上情（見審易卷
    第38頁、第39頁），堪以認定。
　㈡被告雖以前詞置辯，否認有侵占首揭皮夾之犯意云云。然縱
    依國小學生智識程度，亦知悉皮夾具有財物價值，拾獲他人
    皮夾應交由師長或警察機關處理乙情，而被告於本院訊問時
    坦認自己知道所拾獲者為皮夾，且有稍微翻看皮夾內物品，
    更知悉在從事清潔工作時撿獲他人皮夾，應該上繳不能丟棄
    乙情（見審易卷第43頁至第44頁），殊難想像其會認為本件
    拾獲之皮夾係不具價值之廢棄物。此外，被告拾獲皮夾之地
    點係在便利商店外台階，距被告所稱工作地點具有相當距離
    ，有上開行跡路徑圖可憑，是以該處既非被告從事清潔工作
    之責任區域，如被告認為該皮夾係廢棄物，並無必要在該處
    撿拾丟棄。況皮夾如屬廢棄物，既經放置在便利商店前台階
    ，屬便利商店清掃範圍，被告大可交予便利商店店員處理，
    並無攜回自己工作地點丟棄之必要。況被告撿獲皮夾後，步
    行至少15分鐘才抵達健康路309號，途中從未見其撿拾地面
    之垃圾、紙屑或廢棄物，可見被告並非主動清潔公共環境之
    人，其獨撿拾首揭皮夾，絕非其所稱順手清潔之習慣，準此
    應認被告所辯不實，其攜走皮夾具據為己有之犯意。
　㈢綜此，本件事證明確，被告犯行堪以認定，應予依法論科。
三、論罪科刑：
　  核被告所為，係犯刑法第337條之侵占離本人所持有之物罪
    。爰審酌被告圖個人私利，逕將告訴人所有之皮夾據為己有
    ，對他人財產權益之尊重及守法觀念均有所偏差，所為實不
    足取。復考量被告犯後全然未面對自己行為不當，始終否認
    侵占犯意，且所侵占之物品至今未返回告訴人，暨參考被告
    智識程度及家庭經濟狀況，及其犯罪之動機、目的、手段等
    一切情狀，量處如主文所示之刑，並諭知易服勞役之折算標
    準。
四、沒收：
　　被告於本案侵占之皮夾其內容物，屬於被告犯罪所得，應依
    刑法第38條之1第1項前段規定宣告沒收，且因未據扣案，應
    依同條第3項規定，諭知於全部或一部不能沒收或不宜執行
    沒收時，追徵其價額。　　　　　　　
據上論斷，應依刑事訴訟法第299條第1項前段，刑法第337條、
第42條第3項、第38條第1項前段、第3項，刑法施行法第1條之1
第1項，判決如主文。 
本件經檢察官林晉毅提起公訴，檢察官翁珮嫻到庭執行職務。
中　　華　　民　　國　　110 　年　　11　　月　　29　　日
                  刑事第二十庭  法　官　宋恩同 
以上正本證明與原本無異。 
如不服本判決應於收受送達後20日內向本院提出上訴書狀，並應
敘述具體理由；其未敘述上訴理由者，應於上訴期間屆滿後20日
內向本院補提理由書（均須按他造當事人之人數附繕本）「切勿
逕送上級法院」。告訴人或被害人如對於本判決不服者，應具備
理由請求檢察官上訴，其上訴期間之計算係以檢察官收受判決正
本之日期為準。 
                                書記官  孫國慧　　　　　
中　　華　　民　　國　　110 　年　　11　　月　　29　　日
附錄本案論罪科刑法條全文：
刑法第337條
意圖為自己或第三人不法之所有，而侵占遺失物、漂流物或其他
離本人所持有之物者，處 1 萬 5 千元以下罰金。